臺灣高雄地方法院民事裁定　　　　　　 96年度財管字第109號
聲　請　人　財政部高雄市國稅局
法定代理人　乙○○
被　繼承人　甲○○
上列聲請人聲請指定被繼承人甲○○之遺產管理人事件，本院裁
定如下：
    主  文
選任財政部國有財產局臺灣南區辦事處為被繼承人甲○○（男，
民國○ 年○ 月○ 日生，身分證統一編號：Ｚ000000000號，生前最
後設籍：高雄市○○區○○街319 巷9 號）之遺產管理人。
程序費用新臺幣壹仟元由被繼承人甲○○之遺產負擔。
    理  由
一、聲請意旨略以：被繼承人甲○○（男，民國○ 年○ 月○ 日生
    ，身分證統一編號：Ｚ000000000號，生前最後設籍：高雄市
    三民區○○街319 巷9 號）業於94年6 月2 日死亡，其於死
    亡時遺有坐落南投縣竹山鎮○○○段166 之264 號土地（應
    有部分九萬分之二四三二）一筆，並積欠聲請人稅款新臺幣
    199 萬3153元未為清償。而被繼承人死亡後，其各順序繼承
    人均已向本院聲明拋棄繼承，並經本院准予備查在案。為處
    理相關債務清償事宜，聲請人爰依法聲請選任財政部國有財
    產局南區辦事處為遺產管理人等語。
二、按「先順序繼承人均拋棄其繼承權時，由次順序之繼承人繼
    承。其次順序繼承人有無不明或第四順序之繼承人均拋棄其
    繼承權者，準用關於無人承認繼承之規定。」「繼承開始時
    ，繼承人之有無不明者，由親屬會議於一個月內選定遺產管
    理人，並將繼承開始及選定遺產管理人之事由，向法院報明
    。」「無親屬會議或親屬會議未於前條所定期限內選定遺產
    管理人者，利害關係人或檢察官，得聲請法院選任遺產管理
    人，並由法院依前項規定為公示催告。」民法第1176條第6
    項、第1177條、第1178條第2 項分別定有明文。準此，若被
    繼承人之全體繼承人均拋棄其繼承權，而被繼承人之親屬會
    議復未於繼承開始後1 月內選定遺產管理人者，依前開規定
    ，即得由利害關係人聲請法院選任被繼承人之遺產管理人。
三、經查：
(一)聲請人前開之主張，業據其提出被繼承人死亡除戶資料、所
    得資料清單、財產歸屬資料清單、欠稅明細資料查詢、繼承
    系統表、戶籍資料、本院94年7 月26日94年度繼字第1312號
    拋棄繼承權准予備查通知函影本為證。又被繼承人甲○○確
    已於94年6 月2日 死亡，及其繼承人即古榮堂等人，均已拋
    棄其繼承權之事實，業經本院依職權調閱本院94年度繼字第
    1312號民事聲請拋棄繼承權事件卷宗核閱無訛，堪信屬實。
    揆諸首揭法條規定與前開說明，聲請人既為有利害關係之被
    繼承人之債權人，則其向本院聲請選任遺產管理人，自屬有
    據。
(二)本院考量財政部國有財產局為國家管理財產之機關，本質上
    即負有為民服務之公益性質；況管理遺產並非僅對被繼承人
    之親屬有免於管理遺產之利益，尚對繼承人之債權人、受遺
    贈人之債權實現有利，加強社會交易之信賴性，落實債務人
    財產為債權之總擔保原則，亦即不因交易一方之死亡而使債
    權實現發生困難。雖財政部國有財產局臺灣南區辦事處函覆
    稱，本件遺債大於遺產，而無謄餘財產可歸國庫，為避免其
    代管遺產之費用，無法由遺產歸墊，致以全民資源負擔個人
    私務，故不宜選任其為本件遺產管理人云云；惟財政部國有
    財產局若擔任遺產管理人，關於由其代墊之遺產管理費用，
    解釋上得類推適用破產法第97條規定應先於遺產之債權，隨
    時由遺產清償之，又依遺產及贈與稅法第17條第1 項第11款
    規定管理遺產之直接必要費用，應自遺產總額中扣除，免徵
    遺產稅。是遺產管理人所代墊之遺產管理費用，仍可自遺產
    中優先受償，且遺產管理人依民法第1183條規定亦可請求遺
    產管理之報酬，不因其管理遺產而有浪費國家資源或造成國
    庫損害之情形；故財政部國有財產局之上開主張，尚非可採
    。從而，本院認由財政部國有財產局為遺產管理人，應屬適
    當。
四、依非訟事件法第157 條、第24條第1 項，裁定如主文。
中　　華　　民　　國　　96　　年　　11　　月　　8 　　日
                  家事法庭法  官  楊國煜
正本係照原本作成。
如對本裁定抗告須於裁定送達後10日內向本院提出抗告狀。
中　　華　　民　　國　　96　　年　　11　　月　　8 　　日
                          書記官  廖美玲
